【裁判字號】    97,抗,362
【裁判日期】    971231
【裁判案由】    給付承攬報酬
【裁判全文】
臺灣高等法院高雄分院民事裁定           97年度抗字第362號
抗  告  人  甲○○
上列抗告人因與相對人雅光科技股份有限公司間請求給付承攬報
酬事件，對於民國97年11月7 日台灣高雄地方法院97年度審建字
第110號所為裁定，提起抗告，本院裁定如下：
    主  文
抗告駁回。
抗告訴訟費用由抗告人負擔。
    理  由
一、本件抗告意旨略以：兩造間所簽訂之「室內設計工程合約書
    」第12條固然印載有以台灣台北地方法院（下稱台北地院）
    為第一審之管轄法院之文字，惟查，上開合約書係由相對人
    片面自行事先擬妥大量印製，且相對人即原告為法人，又上
    開條款係相對人預定用於同類契約之定型化條款。抗告人於
    簽約時因不懂法律，故未注意該管轄條，對此並未磋商，故
    未變更。而抗告人即被告之住所係位於高雄市○○○街46號
    ，居所係在高雄市○○區○○街2 號13樓之5 ，如須遠赴相
    對人以定型化契約所預定之台北地院應訴，顯對抗告人不公
    平；另本件給付承攬報酬事件，其工作標的物即為抗告人現
    在之居所房屋，契約履行地在高雄市，本案所涉之爭點主要
    是系爭工程有無瑕疵？有無追加減或變更？有無造成鄰損？
    均有履勘現場之必要，相關證人包括鄰損之鄰居，均住高雄
    ，若由台灣高雄地方法院（下稱高雄地院）管轄，除合於民
    事訴訟法第1 條第1 項及第12條之規定外，在調查證據上亦
    較方便。爰提起抗告，請求廢棄原裁定云云。
二、按訴訟之全部或一部，法院認為無管轄權者，依原告聲請或
    依職權以裁定移送於其管轄法院。又當事人得以合意定第一
    審管轄法院。但以關於由一定法律關係而生之訴訟為限。民
    事訴訟法第28條第1 項、第24條第1 項分別定有明文。是關
    於由一定法律關係而生之民事訴訟，除有專屬管轄外，當事
    人得以合意定第一審管轄法院。又當事人以合意定第一審管
    轄法院者，當事人及法院均應受其拘束。關於合意管轄之規
    定，除專屬管轄外，得排斥其他審判籍而優先適用。
三、經查本件兩造於民國96年5 月3 日簽訂系爭合約書，約定因
    該契約涉訟時，同意以台北地院為第一審管轄法院等情，有
    該合約書可稽（原審卷第7 頁），是兩造就系爭契約而生之
    訴訟，以文書約定合意由台北地院為第一審管轄法院等事實
    ，堪予認定。抗告人主張：系爭合約書係由相對人片面自行
    事先擬妥大量印製，且相對人即原告為法人，又上開條款係
    相對人預定用於同類契約之定型化條款，抗告人對此並未磋
    商，故未變更。而抗告人之住所係位於高雄市○○○街46號
    ，居所係在高雄市○○區○○街2 號13樓之5 ，相對人承攬
    工作標的物即為抗告人現在之居所房屋，如須遠赴相對人以
    定型化契約所預定之台北地院應訴，顯對抗告人不公平云云
    ，惟按民事訴訟法第24條之合意管轄，如當事人之一造為法
    人或商人，依其預定用於同類契約之條款而成立，按其情形
    顯失公平者，他造於為本案之言詞辯論前，得聲請移送於其
    管轄法院。但兩造均為法人或商人者，不在此限。同法第28
    條第2 項雖定有明文。其立法意旨係考量當事人之一造如為
    法人或商人，以其預定用於同類契約之合意管轄條款與非法
    人或商人之他造訂立契約者，締約之他造就此條款多無磋商
    變更之餘地，為防止合意管轄條款之濫用，保障經濟弱勢當
    事人之權益，而定有該條文。惟所謂按其情形顯失公平者，
    應以契約當事人之一方於訂約當時，處於無從選擇締約對象
    或無拒絕締約餘地之情況，而簽訂顯然不利於已之約定者始
    足當之。本件抗告人對於前揭預定用於同類之系爭合約之簽
    訂，並非處於無從選擇締約對象或無拒絕締約餘地之情況。
    又如認合意管轄之定型化約款，有不當限制其權利，並造成
    重大不利益，按其情形顯失公平時，該他造當事人對於此一
    顯失公平之情形，仍應負釋明之責。經查相對人營業所設在
    台北縣，法定代理人乙○○亦住台北縣，有其營利事業登記
    基本資料、個人基本資料附卷可憑，抗告人僅以其單方之住
    居所地點及爭議地點在高雄，而謂如須遠赴相對人以定型化
    契約所預定之台北地院應訴，作為顯失公平之理由，釋明顯
    有不足。是以，本件即無依民事訴訟法第28條第2 項之規定
    ，而排斥合意管轄適用之餘地，
四、抗告人另主張：本件給付承攬報酬事件，其工作標的物即為
    抗告人現在之居所房屋，契約履行地在高雄市，本案所涉之
    爭點主要是系爭工程有無瑕疵？有無追加減或變更？有無造
    成鄰損？均有履勘現場之必要，相關證人包括鄰損之鄰居，
    均住高雄，若由高雄地院管轄，除合於民事訴訟法第1 條第
    1 項及第12條之規定外，在調查證據上亦較方便云云，然查
    ，本件兩造既有合意管轄之約定，本件訴訟自應受前開合意
    管轄之拘束，除專屬管轄外，該合意管轄得排斥其他審判籍
    而優先適用。抗告人所主張之民事訴訟法第1 條第1 項規定
    ：「訴訟，由被告住所地之法院管轄。被告住所地之法院不
    能行使職權者，由其居所地之法院管轄。訴之原因事實發生
    於被告居所地者，亦得由其居所地之法院管轄」，及同法第
    12條規定：「因契約涉訟，定有債務履行地，得由該履行地
    之法院管轄」，二者均非專屬管轄之規定，自無從排除前述
    兩造合意管轄之約定，合意管轄應優先適用。
五、綜上，兩造既已合意約定以台北地院為第一審管轄法院，依
    民事訴訟法第24條第1 項之規定，應由台北地院優先管轄，
    且相對人於原審已具狀略稱：兩造約定合意由台北地院管轄
    ，請將本件裁定移送由有管轄權之台北地院審理等語（原審
    卷第44頁），原法院依聲請裁定將本件移送於台北地院管轄
    ，並無不合。抗告意旨，指摘原裁定不當，求予廢棄，為無
    理由，應予駁回。
六、據上論結，本件抗告為無理由，依民事訴訟法第495 條之1
    第1 項、第449 條第1 項、第95條、第78條，裁定如主文。
中    華    民    國    97    年    12    月    31    日
                            民事第五庭
                                審判長法官  蔡明宛
                                法      官  魏式璧
                                法      官  曾錦昌
以上正本證明與原本無異。
本件不得抗告。
中    華    民    國    97    年    12    月    31    日
                                書  記  官  梁美姿


司法院資訊處製作；財團法人民間司法改革基金會備份。
